【裁判字號】    98,交抗,2872
【裁判日期】    981230
【裁判案由】    違反道路交通管理處罰條例
【裁判全文】
臺灣高等法院交通事件裁定            98年度交抗字第2872號
抗  告  人
即受處分人  甲○○
                    號
上列抗告人因違反道路交通管理處罰條例案件，不服臺灣桃園地
方法院，中華民國98年11月13日所為裁定（98年度交聲字第2653
號），提起抗告，本院裁定如下：
    主  文
抗告駁回。
    理  由
一、原裁定意旨略以：異議人即受處分人甲○○於民國98年6月1
    1日下午3時35分許，駕駛車牌0157-GU號自小客車（下稱系
    爭車輛），行經桃園縣龍潭鄉○○路14 9號前，因迴車前未
    依規定暫停並注意來、往車輛即擅自迴轉，致對向騎乘車牌
    HYW-753號重型機車之劉裕安見狀閃避不及，於緊急煞車後
    仍與異議人所駕駛車輛發生碰撞，因而人車倒地並受有四肢
    輕傷，嗣經桃園縣政府警察局交通隊以異議人違反道路交通
    管理處罰條例第49條第5款及第61條第3項之規定，填製桃園
    縣政府警察局桃警局交字第DP0000000號舉發違反道路交通
    管理事件通知單（下稱通知單）舉發等情，有現場照片7張
    、桃園縣政府警察局98年10月12日桃警交字第0980078621號
    函附道路交通事故現場圖、道路交通事故調查報告表(一)、(二)
    、調查筆錄等在卷可稽。原處分機關乃依道路交通管理處罰
    條例第49條第5款、第61條第3項、第63條第1項第1款、違反
    道路交通管理事件統一裁罰基準及處理細則第43條、第44條
    及第67條等規定，於97年12月23日以壢監裁字第裁53-DP000
    0000號違反道路交通管理事件裁決書，裁處異議人罰鍰新臺
    幣（下同）600元及記違規點數4點，核無違誤。異議意旨雖
    以：伊未違規迴轉，亦無肇事致人受傷。伊當時迴轉有先停
    在中線看沒有來車後才迴轉，且伊與被害人劉裕安所騎乘之
    車牌HYW-753號普通重型機車中間尚有另一部自小客車，伊
    如果沒有禮讓而逕自迴轉，應會先與該部自小客車發生碰撞
    ，而非與被害人劉裕安所騎乘之車輛發生碰撞，原處分機關
    所為之裁決顯有違誤云云。惟查：(一)異議人坦承有於上開時
    間，駕駛系爭車輛行經上述地點，於迴轉後車頭尚未駛正時
    ，與劉裕安所騎乘車牌HYW-753號重型機車發生碰撞等語，
    核與證人即被害人劉裕安證稱：98年6月11日下午3時35分許
    ，伊騎車在龍潭鄉○○路上往中壢方向行駛，時速約30至40
    公里，行駛至中正路149號前，看到異議人的車輛正進行迴
    轉，當時伊與異議人車輛中間尚有另一輛禮讓的車子，該車
    有在路上暫停禮讓異議人的車子先經過，而伊在該車右後方
    發現異議人車輛從對向車道進行迴轉時，就開始煞車並向右
    偏閃，然因煞車不及而撞到異議人車輛右後方，並因而人車
    倒地，致手腳有擦撞傷。從伊發現異議人在對向要迴轉過來
    時，異議人的車子都持續行駛，並未暫停等語大致相符，並
    有道路交通事故現場圖1紙、道路交通事故調查報告表(一)(二)
    各1紙在卷為憑，足見異議人確有於上述時、地駕駛系爭車
    輛於迴轉前，未依規定暫停，亦未注意來往車輛仍擅自迴轉
    ，肇事致人受傷之違規事實。(二)按汽車迴車前，應暫停並顯
    示左轉燈光或手勢，看清有無來往車輛，並注意行人通過，
    始得迴轉，道路交通安全規則第106條第5款定有明文。所謂
    迴車前，應「暫停看清無來往車輛」，係指汽車駕駛人於迴
    車前，應暫停注意並看清四周有無來、往車輛，且需確保迴
    車期間均無車輛行近，或影響其他行進間車輛之行駛，始得
    迴車。故汽車駕駛人於迴車時，雖預見同向或對向來車，在
    其迴轉完成前，不會行抵其迴轉處而逕行迴車，惟因實際上
    其迴車行為尚未完成前，來車即可能接近並受其影響時，該
    迴車行為仍屬前述「未暫停看清無來往車輛」之行為。本件
    車禍發生地點係交岔路口無其他障礙物，亦無視線死角，視
    距良好乙情，業據異議人及被害人劉裕安於龍潭交通小隊製
    作調查筆錄時陳述明確，有調查筆錄在卷可佐，而本件車禍
    發生時間係日間下午3時35分許，有自然光線，天候晴一節
    ，亦有前揭道路交通事故調查表(一)可查，衡情異議人若有於
    迴車前暫停並看清無往來車輛，確保其迴車期間均無車輛行
    近後始迴轉，異議人斷無未發現證人劉裕安騎乘機車駛近之
    理，本件車禍肇事自無由發生，足見本件異議人於前揭時、
    地迴車前，確未暫停確實看清無來往車輛，亦未確保其迴車
    期間均無車輛行近，或影響其他行進間車輛之行駛，即擅自
    迴轉，以致對向騎乘機車之劉裕安見狀時已閃避不及，遂發
    生本件車禍，並使劉裕安因而受有手腳擦撞傷乙情，甚為明
    灼。是異議人前揭辯詞，尚無足採為有利異議人之認定。從
    而，原處分機關依道路交通管理處罰條例第49條第5款及第
    61條第3項及第63條第1項第1款規定，對異議人裁處600元之
    罰鍰，並記違規點數4點，核與上開規定無違。異議人聲明
    異議為無理由，應予駁回等語。
二、抗告意旨略以：抗告人駕駛系爭車輛於上開時、地迴轉時，
    遭劉裕安騎乘機車撞上抗告人所駕駛車輛後方，很明顯的是
    劉裕安沒有注意車前狀況、沒有保持安全距離，且現場並無
    機車煞車痕跡，劉裕安騎乘機車的速度絕度超過每小時80公
    里，否則不會沒煞車直接撞上抗告人之車輛。況第一線處理
    之員警也質疑劉裕安不應當從後面撞抗告人駕駛車輛之後車
    廂，並未當場對抗告人開紅單，為何事後由交通警察看圖始
    掣單舉發，顯不合理，爰依法提起抗告云云。
三、經查：
  (一)按汽車迴車前，應暫停並顯示左轉燈光或手勢，看清有無來
    往車輛，並注意行人通過，始得迴轉；汽車駕駛人迴車前，
    未依規定暫停，顯示左轉燈光，或不注意來、往車輛、行人
    ，仍擅自迴轉，處600元以上1,800元以下罰鍰；汽車駕駛人
    有第49條情形之一者，記違規點數1點；汽車駕駛人駕駛汽
    車違反道路交通安全規則，因而肇事致人受傷者，記違規點
    數3點，道路交通安全規則第106條、道路交通管理處罰條例
    第49條第5款、第63條第1項第1款、第61條第3項前段，道路
    交通安全規則第106條分別定有明文。
  (二)本件抗告人於98年6月11日下午3時35分許，駕駛系爭車輛沿
    中正路由龍潭往石門方向行駛，於行經桃園縣龍潭鄉○○路
    149號前迴轉往龍潭方向行駛時，遭對向劉裕安所騎乘車牌
    HYW-753號重型機車前車頭擦撞右後車角，劉裕安人車倒地
    手腳擦傷等情，有桃園縣政府警察局98年10月12日桃警交字
    第0980078621號函附道路交通事故現場圖、道路交通事故調
    查報告表(一)、(二)、調查筆錄及現場照片7張各在卷可憑（見
    原審卷第22至27頁、第33頁）。
  (三)證人劉裕安於警詢時供稱：肇事前伊駕車由中正路往龍潭方
    向行駛車道最外側車道，伊左前方有輛自小客車停於肇事地
    點前，伊左前方視線有被擋到，不料當伊車直行至肇事地點
    時突然有輛車牌0157-GU號自小客車由伊對向迴轉往龍潭方
    向行駛而來，伊見狀立即煞車但已來不及，致伊車前車頭擦
    撞該自小客車之右後車角而肇事。伊當時時速約30至40公里
    ，發現危險狀況時雙方距離約3公尺等語（見原審卷第26頁
    ）；另於原審證稱：伊騎車在龍潭鄉○○路上往中壢方向行
    駛，時速約30至40公里，行駛至中正路149號前，伊前方有
    另一車輛暫停禮讓抗告人車輛，伊行經該車右後方時見異議
    人車輛由對向車道迴轉駛入機車道，伊煞車右偏閃避不及，
    而擦撞抗告人車輛右後方等語（見原審卷第30頁反面、第31
    頁）。又抗告人於警詢時供稱：伊被撞到後才知有危險狀況
    等語（見原審卷第25頁）；另於原審供稱：發生車禍時，伊
    車還沒有駛正，尚未完成迴轉，但已靠近路邊。伊車與劉安
    裕車機車中間另一輛車，該車突然停靠，擋到劉安裕視線，
    造成本件車禍等語（見原審卷第30頁反面、第31頁）。是抗
    告人係於完成迴轉前遭機車擦撞右後車角，而非迴轉後始遭
    機車撞擊。又抗告人於迴轉時既已見及劉裕安機車前方之另
    一車輛，理當密切注意該車輛後方尚有無其他車輛，小心完
    成迴轉動作。惟抗告人於迴轉過程竟全未看到劉裕安之機車
    ，迨遭撞擊後始發覺該車輛後方另有劉裕安之機車，足見抗
    告人於迴車時，違規未暫停看清有無來往車輛，為肇事原因
    之一。且抗告人之過失，與劉裕安之手腳擦傷間，有相當因
    果關係，抗告人肇事致人受傷，洵堪認定。至劉裕安駕駛機
    車行至肇事地點3公尺前，始注意到抗告人之車輛迴轉，其
    未注意車前狀況，同為肇事原因。惟劉裕安雖與有過失，亦
    無解於抗告人之違規責任。
  (四)原裁定以原處分機關依道路交通管理處罰條例第49條第5款
    第61條第3項及第63條第1項第1款之規定，裁處抗告人罰鍰
    600 元，並記違規點數4點，並無違誤，駁回抗告人異議之
    聲明，尚無不合。抗告人徒憑己意指摘原裁定為不當，洵不
    足採。本件抗告為無理由，應予駁回。
四、據上論結，應依道路交通案件處理辦法第26條，刑事訴訟法
    第412條，裁定如主文。
中    華    民    國    98    年    12    月    30    日
                  刑事第七庭  審判長法  官  游紅桃
                                    法  官  周明鴻
                                    法  官  楊智勝
以上正本證明與原本無異。
不得再抗告。
                                    書記官  林桂玉
中    華    民    國    99    年    1     月    4     日


司法院資訊處製作；財團法人民間司法改革基金會備份。
